臺灣高等法院臺中分院刑事判決
110年度金上訴字第2226號

上  訴  人  臺灣南投地方檢察署檢察官 
被      告  李孟岳
上列上訴人因加重詐欺等案件，不服臺灣南投地方法院110年度
訴字第75號中華民國110年11月3日第一審判決（起訴案號：臺灣
南投地方檢察署109年度偵緝字第177號），提起上訴，本院判決
如下：
    主  文
上訴駁回。
    理  由
一、公訴意旨略以：被告甲○○加入具有組織性、持續性、牟利性
    之詐欺集團（所涉違反組織犯罪防制條例部分，業經臺灣臺
    中地方檢察署檢察官以108 年度少連偵字第143 號提起公訴
    ，不在本件起訴範圍內），而與另案被告黃○○、粘棋筌
　　（後2 人業均提起公訴）、姓名年籍均不詳、綽號「七星」
　　、「錢」、「小方」及其他詐欺集團成員，3 人以上共同基
　　於冒用政府機關名義之加重詐欺取財、違反洗錢防制法、非
　　法由自動付款設備取得他人財物等犯意聯絡，於下列時、地
　　，為以下犯行：㈠由不詳詐欺集團成員於民國108 年1 月17
　　日9 時30分許起迄同年2 月14日間，假冒地檢署、警察局等
　　公務員撥打電話向告訴人乙○○○佯稱因涉及洗錢案要接管
　　帳戶，致其陷於錯誤，於108 年1 月17日16時許，將其申設
　　之中華郵政股份有限公司（下稱：中華郵政）帳號：700-04
　　000000000000號（下稱：甲帳戶）、第一商業銀行（下稱：
　　第一銀行）帳號：000-00000000000 號帳戶（下稱：乙帳戶
　　）之提款卡及密碼，放置在南投縣○里鎮○○路0 段000 號
　　崎下郵局旁之死巷子右側之廣告板旁，其後並多次匯款進上
　　開帳戶內。黃○○偕同粘棋筌至該處取得甲、乙帳戶之提款
　　卡，並於附表所示時間、地點，提領如附表所示之金額，黃
　　昱翔每領完款項後就將領得款項交予甲○○。㈡由不詳詐欺
　　集團成員於108 年1 月17日16時45分許，假冒地檢署、警察
　　局等公務員撥打電話向告訴人丁○○佯稱因其涉有洗錢案件
　　要凍結帳戶，致其陷於錯誤，將其申設之中華郵政帳號：70
　　0-00000000000000號帳戶（下稱：丙帳戶）、中國信託銀行
　　帳號：000-000000000395號帳戶（下稱：丁帳戶）之提款卡
　　及密碼，由粘棋筌於同日16時58分許，放置在南投縣埔里鎮
　　安七街昌裕檢驗廠後門。黃○○偕同粘棋筌至該處取得丙、
　　丁帳戶之提款卡，並於同日17時22分許，在同縣草屯鎮中正
　　路286-5 號草屯南埔郵局，從丙帳戶提領新臺幣（下同） 6
　　萬元、4 萬元，黃昱翔再將領得款項交予甲○○，因而認為
　　被告均涉犯刑法第339 條之4 第1 項第1 款、第2 款之加重
　　詐欺取財、同法第339 條之2 第1 項之以不正方法由自動付
　　款設備取得他人之物、洗錢防制法第14條第1 項一般洗錢罪
　　嫌等語。
二、按犯罪事實應依證據認定之，無證據不得認定犯罪事實；不
    能證明被告犯罪，應諭知無罪之判決，刑事訴訟法第154 條
    第2 項、第301 條第1 項分別定有明文。次按，事實之認定
    ，應憑證據，如未能發現相當證據，或證據不足以證明，自
    不能以推測或擬制之方法，為裁判基礎；認定不利於被告之
    事實，須依積極證據，苟積極證據不足為不利於被告事實之
    認定時，即應為有利於被告之認定。次按具有共犯關係之共
    同被告之自白或其他不利於己之陳述，或其以證人身分所為
    之證述，縱與待證事實完全相合，仍須有補強證據以擔保該
    共犯陳述之真實性，始得採為斷罪之依據。而此所謂補強證
    據，係指除共犯之自白外，其他足以證明其關於犯罪事實供
    述真實性之別一證據而言；又該項補強證據，固不以證明該
    犯罪事實構成要件之全部事實為必要，然仍須與共犯所為犯
    罪事實之供述具有相當度之關聯性，足以使一般人對其供述
    無合理之懷疑存在，而得確信其所述為真實者，始足當之
    。至於共犯供述或證詞前後次數多寡、內容是否一致、有無
    重大矛盾、指述堅決與否及態度是否肯定，僅足為判斷其供
    述或證詞有否瑕疵之參考，仍屬自白之範疇疇，而其與他被
    告間之關係如何、彼此交往背景、有無重大恩怨糾葛等情，
    既與所述他被告參與該共同犯罪之真實性判斷無涉，均不足
    藉以補強及擔保其自白為真實之證明力。
三、公訴意旨認為被告涉犯前揭罪嫌，無非是以另案被告黃○○
　　之證述、告訴人乙○○○及丁○○之指述、丙帳戶存摺封面
　　、甲、乙帳戶之歷史交易明細及提領明細表、附表及犯罪事
　　實一㈡所示時、地之提款影像明細表、刑案現場照片等件作
　　為論斷之依據。
四、訊據被告對於：㈠不詳詐欺集團成員於108 年1 月17日9 時
　　30分許起迄同年2 月14日間，假冒地檢署、警察局等公務員
　　撥打電話向乙○○○佯稱因涉及洗錢案要接管帳戶，致其陷
　　於錯誤，於108 年1 月17日16時許，將其申設之中華郵政甲
　　帳戶、第一銀行乙帳戶之提款卡及密碼，放置在南投縣○里
　　鎮○○路0 段000 號崎下郵局旁之死巷子右側之廣告板旁，
　　其後並多次匯款進上開帳戶內。黃○○偕同粘棋筌至該處取
　　得甲、乙帳戶之提款卡，並於附表所示時間、地點，提領如
　　附表所示之金額；㈡不詳詐欺集團成員於108 年1 月17日16
　　時45分許，假冒地檢署、警察局等公務員撥打電話向丁○○
　　佯稱因其涉有洗錢案件要凍結帳戶，致其陷於錯誤，將其申
　　設之中華郵政丙帳戶、中國信託銀行丁帳戶之提款卡及密碼
　　，（起訴書誤載「由粘棋筌」，應予更正）於同日16時58分
　　許，放置在南投縣埔里鎮安七街昌裕檢驗廠後門。黃○○偕
　　同粘棋筌至該處取得丙、丁帳戶之提款卡，並於同日17時22
　　分許，在南投縣草屯鎮中正路286-5 號草屯南埔郵局，從丙
　　帳戶提領6 萬元、4 萬元之事實固不爭執（原審卷第174頁
    ），惟堅決否認有何加重詐欺取財、以不正方法由自動付
　　款設備取得他人之物、一般洗錢之犯行，並辯稱：本案不是
    我跟黃○○收的，我都是晚上去收的等語。
五、經查：
  ㈠上開被告不爭執之事實，業據黃○○、粘棋筌、乙○○○、丁○○證
    述在卷，並有第一銀行帳戶提領明細（含提領時間、地點、
    影像）、郵局帳戶提領明細（含提領時間、地點、影像）、
    指認犯罪嫌疑人紀錄表、犯罪嫌疑人指認表、指認相片真實
    姓名對照表、相片影像資料查詢結果、黃○○提領一覽表、黃
    ○○提領明細、甲帳戶交易明細、乙帳戶存摺存款客戶歷史交
    易明細表、甲帳戶郵政存簿儲金簿封面及內頁節印本、乙帳
    戶綜合存款存摺封面及內頁節印本、提款機監視器畫面、內
    政部警政署反詐騙案件紀錄表、丙帳戶郵政存簿儲金簿封面
    及內頁節印本、南投縣政府警察局埔里分局愛蘭派出所陳報
    單、受理各類案件紀錄表、受理刑事案件報案三聯單、粘棋
    筌提領影像明細表、車手提領照片、郵政跨行匯款申請書、
    第一銀行匯款申請書回條、中區農漁會電腦共用中心匯款委
    託書、原審法院109 年度訴字第100 號、108 年度審訴字第
    479 號、臺灣臺中地方法院109 年度訴緝字第301 號、本院
    110 年度上訴字第605 號刑事判決等件附卷可稽。此部分事
    實，固堪認定。
  ㈡起訴意旨認為被告涉犯本案犯行，無非單憑具有共犯關係之
    黃○○之證述；而對於何人介紹黃○○加入該詐欺集團及該介紹
    人之證述、有無其他人目睹黃○○將款項交給被告及該人之證
    述、被告收取款項時駕駛之車輛車號為何及車輛與被告之關
    聯性等可以補強黃○○證述之證據均是缺乏，是難單憑共犯黃
    ○○證稱錢都是交被告之寥寥數語、卻無其他補強證據，遽為
    認定被告本案犯行。
  ㈢證人黃○○對於其將提領款項交給被告之時間、地點乙節，於
    偵查中證稱都會隨機約定1 個地點後再將錢面對面交給被告
    （見警一卷第15頁）；復於偵查中證稱通常我們去提款都會
    出動兩台車，1 台是我跟粘棋筌，另1 台是被告駕駛負責收
    水，領完後我們就會在提款地附近交給甲○○（警二卷第7 頁
    ）、我提款的時候被告會跟著過去，我們領到錢之後再交給
    被告（偵一卷第82頁）；卻於原審審理中證稱我與粘棋筌一
    起外出提款時，被告有時候會去有時候不會去，我交錢給被
    告的地點都是在臺中市國軍醫院後面、就是梅亭街附近（原
    審卷第306 、310 至312 頁）；後證稱隨機約定地點交錢給
    被告（按理可能提領1 次或數次後），嗣又證稱每次提領完
    在提領地點附近交給被告（按理應是數次提領結束後），另
    證稱是提領之後約在臺中市梅亭街附近，先後不一，已有可
    疑。另對於其提領時被告是否會跟過去乙節，黃○○警詢時證
    述，被告通常會跟過去（警二卷第7 頁）；於原審審理中則
    證述，是被告有時候會去有時候不會（原審卷第306 頁）；
    又對於其提領之款項是否都是交給被告乙節，黃○○於原審審
    理中先是證稱我們的款項、現金或提款卡都是交給被告；後
    竟改稱沒有每次都交給被告（原審卷第306 、311 頁）。可
    知黃○○之證述有諸多前後不一之處，非無疑問。再審諸黃○○
    於另案證稱「講白一點錢都你（被告）抽去了，我抽多少而
    已，當初講好的你也沒拿給我，我現在咬你出來，剛好而已
    ，不是嗎」、「因那個時候的想法就是全部推給甲○○，所以
    那時候才講都是甲○○」（109 年度金訴緝字第21號卷第235 
    頁）等語，顯見黃○○與被告間深有宿怨仇恨，證言是否屬實
    ，不無可疑，證人黃○○之證述難於憑信。
　㈣證人即與黃○○為共犯之粘棋筌於原審審理中證稱：犯罪事實
    一㈠部分，錢交給1 個叫做「七星」的人，真實姓名不知道
    ，長相我大概還記得，不是被告，黃○○拿去給另1 個收錢的
    人時，我只去過1 次，那次我有看到是誰來跟黃○○收錢，我
    確定不是被告。犯罪事實一㈡部分，丙帳戶那次我有跟黃○○
    一起把錢交給上手，我有看到上手，就是我剛剛提到的那1 
    個，不是被告，我沒看過被告，我記得那時候是在南投這邊
    交給另1 個微信暱稱叫「七星」的人，在南投寶島時代村附
    近（原審卷第313 、319 頁）等語，證述該2 次提領款項均
    不是交給被告，犯罪事實一㈡部分交錢地點也非臺中市，此
    與黃○○證稱「七星」是被告（原審卷第310 頁）、交錢給被
    告的地點都是在臺中市（原審卷第310 頁）等節，相互衝突
    ，益徵黃○○之證言不無疑點，尚難採信。
六、綜上所述，公訴意旨指述被告涉犯前揭罪嫌所憑之證據僅有
　　共犯黃○○之單一證述，並無其他補強證據，且共犯黃○○
　　之證述前後不一，與共犯粘棋筌之證述也有衝突，仍然存有
　　合理之懷疑，尚未達於通常一般之人均不致有所懷疑之確信
　　，而得確信其為真實之程度，自應為被告無罪之諭知。
七、原審判決以公訴意旨尚有合理可疑，亦為被告無罪之諭知，
    認事用法並無違誤，檢察官上訴意旨略以：被告確有本件  
    犯行，業據證人黃○○於警詢及偵查中指述不移，其後雖    
  於原審審理中改稱部分事實，惟應係時間久遠，及黃○○      
提領大多次，記憶不復清晰所致，應可作認定被告犯罪之      
依據，原判決認事用法顯有不當，應予撤銷改判等語，惟      
查，證人黃○○之供述前後不一，尚難遽予採信，且無其      他
佐證，亦不能單憑具有共犯關係之供述，即為被告有罪      罪
之認定，已見前述，檢察之上訴為無理由，應予駁回。
八、據上論斷，應依刑事訴訟法第368條，判決如主文。
本案經檢察官陳豐勳提起公訴，檢察官廖秀晏提起上訴，檢察官
丙○○到庭執行職務。
中　　華　　民　　國　　111 　年　　3 　　月　 　8　　日
            刑事第八庭   審判長法　官　林  清  鈞
                               法　官  黃  小  琴
                               法　官  簡  婉  倫 
以上正本證明與原本無異。
檢察官得依刑事妥速審判法第9條規定上訴。
如不服本判決應於收受送達後20日內向本院提出上訴書狀，其未
敘述上訴理由者，並得於提起上訴後20日內向本院補提理由書狀
（均須按他造當事人之人數附繕本）「切勿逕送上級法院」。因
疫情而遲誤不變期間，得向法院聲請回復原狀。
                               書記官  龔  月  雲 

中　　華　　民　　國　　111 　年　　3 　　月　　8 　　日
附錄：
刑事妥速審判法第9條
除前條情形外，第二審法院維持第一審所為無罪判決，提起上訴
之理由，以下列事項為限：
一、判決所適用之法令牴觸憲法。
二、判決違背司法院解釋。
三、判決違背判例。
刑事訴訟法第三百七十七條至第三百七十九條、第三百九十三條
第一款規定，於前項案件之審理，不適用之。 
附表：
編號 到場提款之人 車手提款之詐欺帳戶 車手各自提款之 時間 車手提款之自動櫃員 機設置地點 提款金額 1 粘棋筌提款， 黃○○駕駛汽 車 中華郵政帳戶 000- 00000000000000 108 年1 月17日 15時17分許 南投縣○○鎮○○街 000 號中華郵政埔里 28支局 6 萬元2 次、 2 萬9,000 元 2 粘棋筌提款， 黃○○駕駛汽 車 第一銀行帳戶 000- 00000000000 108 年1 月17日 15時33分許 南投縣○○鎮○○○ 0 段00號之第一銀行 埔里分行 3 萬元2 次、 1 萬元、5,000 元 3 粘棋筌提款， 黃○○駕駛汽 車 中華郵政帳戶 000- 00000000000000 108 年1 月18日 10時53分許 臺中市○區○○路00 0 號之臺中五權路郵 局 領3 次，分別 領6 萬、6 萬 、2 萬元 4 粘棋筌提款， 黃○○駕駛汽 車 第一銀行帳戶 000- 00000000000 108 年1 月18日 19時34分許 臺中市○○區○○路 ○段000 號之第一銀 行北屯分行 領4 次，分別 領3 萬、3 萬 、3 萬、7,00 0 元 5 粘棋筌提款， 黃○○駕駛汽 車 中華郵政帳戶 000- 00000000000000 108 年1 月19日 1 時42分許 臺中市○○區○○路 ○段00號之太平宜欣 郵局 領3 次，分別 領6 萬、6 萬 、2 萬 8,000 元 6 粘棋筌提款， 黃○○駕駛汽 車 第一銀行帳戶 000- 00000000000 108 年1 月19日 2 時9 分許 臺中市○里區○○路 00號之第一銀行大里 分行 領4 次，分別 領3 萬、3 萬 、3 萬、5,00 0 元 7 粘棋筌提款， 黃○○駕駛汽 車 中華郵政帳戶 000- 00000000000000 108 年1 月20日 0 時56分許 臺中市○區○○路00 號之臺中民權路郵局 領3 次，分別 領6 萬、6 萬 、2 萬 7,000 元 8 粘棋筌提款， 黃○○駕駛汽 車 第一銀行帳戶 000- 00000000000 108 年1 月20日 1 時13分許 臺中市○區○○路○ 段000 號之第一銀行 台中分行 領4 次，分別 領3 萬、3 萬 、3 萬、7,00 0 元 9 粘棋筌提款， 黃○○駕駛汽 車 中華郵政帳戶 000- 00000000000000 108 年1 月21日 0 時29分許 臺中市○區○○路○ 段000 號之臺中漢口 路郵局 領3 次，分別 領6 萬、6 萬 、2 萬 8,000 元 10 粘棋筌提款， 黃○○駕駛汽 車 第一銀行帳戶 000- 00000000000 108 年1 月21日 1 時14分許 臺中市○○區○○路 ○段000 號之第一銀 行北屯分行 領4 次，分別 領3 萬、3 萬 、3 萬、8,00 0 元 11 黃○○ 第一銀行帳戶 000- 00000000000 108 年1 月22日 0 時25分許 臺中市○○區○○○ 道○段000 號之第一 銀行中港分行 領5 次，分別 領3 萬、3 萬 、3 萬、5,00 0 、2,000 元 12 黃○○ 中華郵政帳戶 000- 00000000000000 108 年1 月22日 0 時52分許 臺中市○區○○路00 0 號之臺中淡溝郵局 領3 次，分別 領6 萬、6 萬 、2 萬 7,000 元 13 粘棋筌提款， 黃○○駕駛汽 車 第一銀行帳戶 000- 00000000000 108 年1 月23日 1 時35分許 臺中市○○區○○○ 道○段000 號之第一 銀行中港分行 領2 次，分別 領3 萬、1 萬 元 14 粘棋筌提款， 黃○○駕駛汽 車 中華郵政帳戶 000- 00000000000000 108 年1 月23日 1 時59分許 臺中市○區○○路00 0 號之臺中公益路郵 局 領3 次，分別 領6 萬、6 萬 、2 萬 8,000 元 15 黃○○ 第一銀行帳戶 000- 00000000000 108 年1 月24日 9 時43分許 臺中市○區○○○路 000 號之第一銀行進 化分行 領1 次，3 萬 元 16 黃○○ 中華郵政帳戶 000- 00000000000000 108 年1 月24日 9 時49分許 臺中市○區○○路00 0 號之臺中健行路郵 局 領3 次，分別 領6 萬、6 萬 、2 萬 8,000 元 17 黃○○ 第一銀行帳戶 000- 00000000000 108 年1 月24日 12時40分許 臺中市某中國信託AT M 領3 次，各領 2 萬5 、2 萬 5 、2 萬5 元 18 黃○○ 第一銀行帳戶 000- 00000000000 108 年1 月25日 9 時58分許 臺中市○區○○○路 000 號之第一銀行進 化分行 領4 次，分別 領3 萬、3 萬 、3 萬、7,00 0 元 19 黃○○ 中華郵政帳戶 000- 00000000000000 108 年1 月25日 10時22分許 臺中市○區○○路 0 號之臺中公園路郵局 領3 次，分別領6 萬、6 萬 、2 萬 7,000 元 20 黃○○ 中華郵政帳戶 000- 00000000000000 108 年1 月26日 9 時32分許 臺中市○○區○○○ 路0000號之臺中北屯 郵局 領3 次，分別 領6 萬、6 萬 、2 萬 8,000 元 21 黃○○ 第一銀行帳戶 000- 00000000000 108 年1 月26日 10時6 分許 臺中市○區○○○道 0 段000 號1F之第一 銀行北台中分行 領4 次，分別 領3 萬、3 萬 、3 萬、8,00 0 元 22 黃○○ 中華郵政帳戶 000- 00000000000000 108 年1 月27日 0 時1 分許 臺中市○○區○○路 ○段000 號之臺中南 屯路郵局 領3 次，分別 領6 萬、6 萬 、2 萬 8,000 元 23 黃○○ 第一銀行帳戶 000- 00000000000 108 年1 月27日 0 時47分許 臺中市○區○○路○ 段000 號之第一銀行 台中分行 領4 次，分別 領3 萬、3 萬 、3 萬、8,00 0 元 24 黃○○ 中華郵政帳戶 000- 00000000000000 108 年1 月28日 9 時35分許 臺中市○○區○○○ 路0000號之臺中北屯 郵局 領3 次，分別 領6 萬、6 萬 、2 萬 8,000 元 25 黃○○ 第一銀行帳戶 000- 00000000000 108 年1 月28日 9 時45分許 臺中市○區○○○路 000 號之第一銀行進 化分行 領2 次，各領 3 萬、3 萬元 26 黃○○ 第一銀行帳戶 000- 00000000000 108 年1 月28日 10時2 分許 臺中市○○區○○路 ○段000 號之第一銀 行北屯分行 領2 次，分別 領3 萬、8,00 0 元 27 黃○○ 第一銀行帳戶 000- 00000000000 108 年1 月29日 0 時10分許 臺中市○○區○○路 ○段000 號之遠東銀 行文心分行 領5 次，分別 領2 萬5 、 2 萬 5、2 萬 5 、2 萬5 、 1 萬7,005 元 28 黃○○ 中華郵政帳戶 000- 00000000000000 108 年1 月29日 0 時17分許 臺中市○○區○○路 ○段000 號之臺中文 心路郵局 領3 次，分別 領6 萬、6 萬 、2 萬 7,000 元 29 黃○○ 中華郵政帳戶 000- 00000000000000 108 年1 月30日 11時許 臺中市○里區○○○ 街00號之大里永隆郵 局 領2 次，分別 領6 萬、6 萬 元 30 黃○○ 第一銀行帳戶 000- 00000000000 108 年1 月30日 11時18分許 臺中市○里區○○路 00號之第一銀行大里 分行 領4 次，分別 領3 萬、3 萬 、3 萬、9,00 0 元 31 黃○○ 中華郵政帳戶 000- 00000000000000 108 年1 月30日 11時32分許 臺中市○里區○○路 ○段00000 號之大里 草湖郵局 領1 次，2 萬 元 32 黃○○ 中華郵政帳戶 000- 00000000000000 108 年1 月31日 0 時14分許 臺中市○里區○○路 ○段000 號之大里郵 局 領3 次，分別 領6 萬、6 萬 、3 萬元 33 黃○○ 第一銀行帳戶 000- 00000000000 108 年1 月31日 0 時31分許 臺中市○區○○路○ 段000 號之第一銀行 台中分行 領2 次，分別 領2 萬、9,00 0 元 34 黃○○ 中華郵政帳戶 000- 00000000000000 108 年2 月12日 15時58分許 臺中市○區○○路00 0 號之臺中公益路郵 局 領3 次，分別 領6 萬、6 萬 、2 萬 9,000 元 35 黃○○ 第一銀行帳戶 000- 00000000000 108 年2 月12日 16時12分許 臺中市○○區○○○ 道○段000 號之第一 銀行中港分行 領4 次，分別領3 萬、3 萬 、3 萬、9,00 0 元 36 黃○○ 中華郵政帳戶 000- 00000000000000 108 年2 月13日 17時34分許 臺中市○區○○路00 ○00號之臺中南和郵 局 領1 次，1 萬 元 37 黃○○ 中華郵政帳戶 000- 00000000000000 108 年2 月13日 21時52分許 臺中市○區○○路○ 段00號之統一超商宜 寧門市 領1 次，2 萬 5 元 38 黃○○ 第一銀行帳戶 000- 00000000000 108 年2 月14日 11時47分許 臺中市○區○○路○ 段00號之全家超商臺 中金獅店 領1 次，1,00 5 元 39 黃○○ 中華郵政帳戶 000- 00000000000000 108 年2 月14日 22時50分許 臺中市○區○○路○ 段00號之統一超商宜 寧門市 領1 次，1,00 5 元